【裁判字號】    97,家聲,146
【裁判日期】    970627
【裁判案由】    變更子女姓氏
【裁判全文】
臺灣高雄地方法院民事裁定             97年度家聲字第146號
聲  請  人  乙○○
法定代理人  甲○○
聲  請  人  丙○○
相  對  人  丁○○
聲請人聲請變更子女姓氏事件，本院裁定如下：
  主  文
變更聲請人丙○○（女，民國○○年○ 月○○日生，身分證統一編號
：Ｚ000000000號）及乙○○（女，民國○○年○ 月○○日生，身分證
統一編號：Ｚ000000000號）之姓氏為母姓「蔡」。
程序費用新臺幣壹仟元由相對人負擔。
  理  由
一、聲請意旨略以：聲請人之母甲○○與相對人丁○○曾為夫妻
    並育有二名子女即聲請人丙○○（年籍如主文）、乙○○（
    年籍如主文）二人，嗣甲○○與相對人丁○○於民國80年間
    離婚。而聲請人自父母離婚後均由聲請人之母甲○○負責扶
    養照顧，相對人自離婚後從未前來探視或關心過聲請人，致
    聲請人內心充滿自卑與憤恨，每當親友問及姓名時，總是怕
    他人恥笑而刻意隱匿姓氏。因相對人對聲請人有長期未盡保
    護、教養義務，及未負擔過聲請人扶養及生活費用之情形，
    且自聲請人之父母離婚後至今已17年，均未探視過聲請人，
    致讓聲請人因從父性而覺得羞恥與自卑，嚴重影響心靈及人
    格之發展，爰依民法第1059條第5 項第1 款及第4 款規定，
    聲請變更聲請人丙○○、乙○○之姓氏為母甲○○之「蔡」
    姓等語。
二、按，「有下列各款情形之一，且有事實足認子女之姓氏對其
    有不利之影響時，父母之一方或子女得請求法院宣告變更子
    女之姓氏為父姓或母姓：一、父母離婚者。... 四、父母之
    一方曾有或現有未盡扶養義務滿二年者。」，民法第1059條
    第5項第1 款及第4 款分別定有明文。
三、經查，聲請人主張之上開事實，業據其等到庭陳述綦詳在卷
    ，並提出戶籍謄本2 份為證。聲請人之母甲○○亦到庭陳稱
    ：「... 。相對人只有打過一次電話給我，從來沒有親自去
    娘家看過小孩子，而且是在離婚之前他就不去娘家看小孩。
    」等語，相對人亦自認其於此十餘年間確未探視未給付生活
    費等語，至相對人雖抗辯：「... 當初甲○○自己說不用我
    給扶養費，所以我才沒有負擔扶養費，這十幾年在剛離婚的
    時候有嘗試要去看小孩子，但是都吃閉門羹，後來他們也搬
    家，我不知道他們搬去哪裡，所以我也不知道要去那裡探視
    小孩子」云云，惟未舉證證明之，並於本院調查時自承其無
    法舉證以實其說等語，即不足採信。綜上證據，聲請人之上
    開主張堪信為真實。本院審酌相對人於離婚前及離婚後至今
    之十餘年間未曾探視過聲請人，亦未曾給付聲請人扶養及生
    活費用，致聲請人因此而內心充滿自卑與憤恨，並於親友問
    及姓名時怕他人恥笑而刻意隱匿其姓氏等情狀，認聲請人如
    再從父姓對其人格發展確有明顯不利之影響，而有變更為母
    姓之必要。故
    本件聲請，為有理由，應予准許，爰宣告變更丙○○、乙○○之姓氏為母姓「蔡」。
四、依非訟事件法第21條第2項、第24條第1項，民事訴訟法第95
    條、78條，裁定如主文所示。
中    華    民    國    97    年    6     月    27    日
                  家事法庭法  官  郭文通
正本係照原本作成。
如對本裁定抗告須於裁定送達後10日內向本院提出抗告狀。
中    華    民    國    97    年    6     月    27    日
                          書記官  張琇晴


司法院資訊處製作；財團法人民間司法改革基金會備份。
